【裁判字號】    97,財管,65
【裁判日期】    971031
【裁判案由】    選任失蹤人財產管理人
【裁判全文】
臺灣板橋地方法院民事裁定              97年度財管字第65號
聲  請  人  乙○○
            丙○○
非訟代理人  張世興律師
上列聲請人請求選任失蹤人丁○、甲○○財產管理人事件，本院
裁定如下：
    主  文
選任戊○○（男、民國○○年○○月○○日生、身分證統一編號：Ｚ00
0000000 號、籍設台北市大安區○○○路○段381 號12樓之1 ）
為失蹤人丁○、甲○○（即坐落於台北縣三峽鎮○○○段81地號
土地之共有人）之財產管理人。
程序費用由聲請人負擔。
    理  由
一、按失蹤人失蹤後，未受死亡宣告前，其財產之管理，依非訟
    事件法之規定。失蹤人未置財產管理人者，其財產管理人依
    左列順序定之：（一）配偶；（二）父母；（三）與失蹤人
    同居之祖父母；（四）家長。不能依前項規定定財產管理人
    時，法院得因利害關係人或檢察官之聲請，選任財產管理人
    。民法第10條、非訟事件法第109 條第1 項、第2 項均定有
    明文。而所謂失蹤係指失蹤人離去其最後住所或居所，陷於
    生死不明之狀態而言（最高法院85年度臺抗字第328 號裁定
    意旨參照）。次按關於失縱人之財產管理事件，由其住所地
    之法院管轄，非訟事件法第108 條亦有明文。
二、本件聲請意旨略以：
(一)聲請人等與失蹤人丁○、甲○○及其他共有人共有坐落於台
    北縣三峽鎮○○○段81地號之土地，因聲請人等之應有部分
    合計為10296 分之6888，已逾3 分之2 ，同意依土地法第34
    條之1 規定，將上述共有土地處分出售予他人，故依法須通
    知他共有人即丁○、甲○○，惟因丁○、甲○○於土地登記
    謄本上所留地址為「三峽鎮大埔字大埔91番地」，經聲請人
    向三峽戶政事務所申請查覆其現在戶籍地址，三峽鎮戶政事
    務所函覆「本案依台端申請書查詢本所『內政部日據時代暨
    台灣光復後除戶資訊系統』，惟無籍設本轄大埔字大埔91番
    地之丁○及甲○○戶籍資料」等語，嗣經聲請人多方查訪，
    惟仍無法得知丁○、甲○○之行方，丁○、甲○○顯然已失
    蹤多時。
(二)依土地法第34條之1 之規定，聲請人負有將不同意共有人應
    得之對價提存之義務，然依土地法第34條之1 執行要點第10
    點(三)4 規定「他共有人行蹤不明而未受死亡宣告者，可依
    民法第10條、非訟事件法所訂財產管理人為清償或辦理提存
    之對象」，失蹤人丁○、甲○○既屬行蹤不明而未受死亡宣
    告之狀態，聲請人自應將丁○、甲○○因上開土地之處分應
    得之對價，以失蹤人財產管理人之名義提存或清償之。
(三)再按民法第10條、非訟事件法第109 條第1 、2 項規定，丁
    ○、甲○○現既行蹤不明而屬失蹤狀態，且未受死亡之宣告
    ，並有如前所述之財產（失蹤人所有土地經強制處分後之對
    價），自有為其選任財產管理人之必要。又丁○、甲○○並
    無非訟事件法第109 條第1 項規定各順序之財產管理人，聲
    請人既與丁○、甲○○為上開土地之共有人，且依法應將其
    應得之土地對價向其財產管理人清償或提存之，則聲請人自
    有法律上之利害關係。
(四)末查，失蹤人丁○、甲○○在現今戶政機關既已無法查明其
    本人資料與住所，且從土地登記謄本上之記載迄今已長達60
    餘年間，事隔久遠，法院所選任之財產管理人，在客觀上亦
    難以尋獲或證實其本人或其繼承人。為此聲請人爰以利害關
    係人身分，依非訟事件法第109 條第2 項之規定，聲請鈞院
    為丁○、甲○○選任地政士戊○○為其財產管理人等語。並
    提出土地登記第二類謄本、臺北縣共有人名簿影本、臺北縣
    三峽鎮戶政事務所97年4 月18日北縣峽戶字第0970001626號
    書函影本、97年9 月5 日北縣峽戶字第0970003991號書函影
    本、畢業證書影本、考試院高等考試及格證書影本、財政部
    台北市國稅局離職證明書影本、考試院考試及格證書影本、
    土地登記專業代理人證書影本、台北縣土地登記專業代理人
    開業執照影本、台北縣地政士公會會員證書影本、台北市地
    政士開業執照影本、戊○○之同意書等件為證。
三、經查：
(一)聲請人主張其等與失蹤人等及其他共有人共有坐落於台北縣
    三峽鎮○○○段81地號土地，而聲請人等之應有部分合計超
    過3 分之2 ，已同意依土地法第34條之1 規定處分系爭房屋
    ，然丁○、甲○○現行蹤不明，亦查無其設籍資料之事實，
    業據其提出土地登記第二類謄本、臺北縣共有人名簿影本、
    臺北縣三峽鎮戶政事務所97年4 月18日北縣峽戶字第097000
    1626號書函影本、97年9 月5 日北縣峽戶字第0970003991號
    書函影本等件為證，堪信聲請人之主張為真實。
(二)從而，失蹤人丁○、甲○○現行蹤不明，既查無其設籍資料
    ，自亦查無失蹤人丁○、甲○○有任何其他非訟事件法第10
    9 條第1 項所定順序之財產管理人，而有選任財產管理人之
    必要。則聲請人等以利害關係人身分聲請選任失蹤人丁○、
    甲○○之財產管理人，核與首揭規定尚無不合。又聲請人所
    聲請選任為失蹤人丁○、甲○○財產管理人之地政士戊○○
    已同意擔任失蹤人丁○、甲○○之財產管理人，此有戊○○
    出具之同意書及本院97年10月22日非訟事件筆錄在卷可稽。
    且戊○○目前擔任地政士，其對於失蹤人財產管理之相關法
    令具有專業知識，應認其對財產處分之瞭解得較深入，就失
    蹤人之財產管理較為方便，並就失蹤人財產管理人職務之遂
    行，有所助益，亦不致有利害偏頗之虞，為保障失蹤人之利
    益及期程序之公正、公信起見，本院認以選任地政士戊○○
    為失蹤人丁○、甲○○之財產管理人為適當。是聲請人之聲
    請，核屬有據，應予准許。
四、依非訟事件法第21條第1 項前段，裁定如主文。
中    華    民    國    97    年    10    月    31    日
                  家事法庭    法  官  葉靜芳
以上為正本係照原本作成。
如對本裁定抗告，須於裁定送達後十日內向本院提出抗告狀（須
附繕本）。
中    華    民    國    97    年    10    月    31    日
                              書記官  劉春美


司法院資訊處製作；財團法人民間司法改革基金會備份。
